臺灣臺中地方法院臺中簡易庭小額民事判決
111年度中小字第1056號
原      告  華南產物保險股份有限公司

法定代理人  陳文智    同上
訴訟代理人  張瑋澄  
複代理人    賴韋廷  
被      告  湯秋明  


上列當事人間侵權行為損害賠償（交通）事件，本院於民國111
年8月30日言詞辯論終結，判決如下：
    主    文
被告應給付原告新臺幣22,961元，及自民國110年11月26日起至
清償日止，按週年利率百分之5計算之利息。
原告其餘之訴駁回。
訴訟費用新臺幣1,000元由被告負擔分之67，餘由原告負擔。
本判決原告勝訴部分得假執行。
    事實及理由
壹、程序部分：
    按訴狀送達後，原告不得將原訴變更或追加他訴，但擴張或
    縮減應受判決事項之聲明者，不在此限，民事訴訟法第255
    條第1項第3款定有明文。本件原告起訴原請求：「被告應給
    付原告新臺幣（下同）48,117元，及自起訴狀繕本送達翌日
    起至清償日止，按年息5%計算之利息。」，嗣於民國111年4
    月21日言詞辯論期日以言詞更正聲明為：「被告應給付原告
    34,190元，及自起訴狀繕本送達翌日起至清償日止，按年息
    5%計算之利息。」，核屬減縮應受判決事項之聲明，並非訴
    之變更或追加，依首揭法條規定，並無不合，應予准許。
貳、實體部分：
一、原告主張：被告於110年3月24日下午2時9分許，駕駛車牌號
    碼000-0000號自小客車（下稱被告汽車），行經臺中市南屯
    區大業里文心路1段與大業路口處，因於同向四車道路段，
    有跨禁止變換車道線往左變換車道未讓直行車先行之過失，
    致碰撞亦疏未注意車前狀況適採安全措施，由原告所承保訴
    外人郭家鳳所有、並由訴外人吳佾倢所駕駛之車牌號碼000-
    0000號自用小客車（下稱系爭汽車），致系爭汽車右前車頭
    受損。原告承保之系爭汽車受損後，經送修共支出修理費新
    臺幣（下同）48,117元（內含零件費用17,688元、工資烤漆
    30,429元），原告已依保險契約悉數理賠完畢，系爭汽車當
    時駕駛吳佾倢雖亦有疏失，但被告之過失程度較大，應由被
    告負擔七成之肇責，又系爭汽車零件折舊後金額為3,761元
    ，加計工資及烤漆30,429元後，依法得請求金額為34,190元
    。依保險法第53條第1項前段之規定，原告得代位求償。並
    聲明：（一）被告應給付原告34,190元，及自起訴狀繕本送
    達翌日起至清償日止，按年息5%計算之利息。（二）訴訟費
    用由被告負擔。
二、被告則以：被告於上開時間、地點駕駛被告汽車欲變換車道
    ，在變換前之遠距離處即打方向燈，並減速慢行，不料，系
    爭汽車當時之駕駛吳佾倢卻未注意車前狀況，駕車追撞被告
    汽車，導致發生本件車禍，被告至多僅負六成之過失責任，
    吳佾倢應負四成之過失責任。又車禍導致雙方車輛均受有小
    擦傷，被告汽車亦支出了板金修理費8,500元，依現場照片
    所示，系爭汽車當時受損沒有被告汽車嚴重，但修理支出的
    費用卻高於被告汽車，顯不合理，不足採信等語，資為抗辯
    。並聲明：（一）原告之訴駁回。（二）訴訟費用由原告負
    擔。　　　　
三、得心證之理由：
（一）查原告主張被告於上開時、地，因過失不慎撞擊原告所承
      保之系爭汽車，致系爭汽車受損，且原告將系爭汽車送修
      後，共計需修復費用48,117元（內含零件費用17,688元、
      工資烤漆30,429元）等情，業據原告提出與所述相符之行
      車執照、汽車險理賠申請書、估價單、電子發票證明聯、
      車損照片、現場圖、道路交通事故當事人登記聯單、初步
      分析研判表影本等件為證（見本院卷第21-38頁）；另有
      本院依職權向臺中市政府警察局第四分局調取之道路交通
      事故調查卷宗（含現場圖、道路交通事故調查報告表、談
      話紀錄表、補充資料表、現場照片、初步分析研判表等資
      料）附卷為憑（見本院卷43-59頁），堪認原告此部分之
      主張屬實。
（二）按變換車道時，應讓直行車先行，並注意安全距離；汽車
      行駛時，駕駛人應注意車前狀況，並隨時採取必要之安全
      措施，道路交通安全規則第98條第1項第6款、第94條第3
      項分別載有明文。次按因故意或過失，不法侵害他人之權
      利者，負損害賠償責任；汽車、機車或其他非依軌道行駛
      之動力車輛，在使用中加損害於他人者，駕駛人應賠償因
      此所生之損害，但於防止損害之發生，已盡相當之注意者
      ，不在此限；又被保險人因保險人應負保險責任之損失發
      生，而對於第三人有損失賠償請求權者，保險人得於給付
      賠償金額後，代位行使被保險人對於第三人之請求權；但
      其所請求之數額，以不逾賠償金額為限，民法第184條第1
      項前段、第191條之2、保險法第53條第1項亦均有明定。
      被告於上揭時、地駕駛車輛向左變換車道時，本應注意其
      左側車道有無直行車使其先行，並注意與鄰車之間隔及車
      前狀況，且本件事故發生當時被告無不能注意之情事，有
      前揭現場照片在卷可憑（見本院卷第55-59頁），竟疏未
      注意即貿然向左變換至系爭汽車行駛之文心路內側車道，
      而擦撞系爭汽車右前車頭，致生本件事故，堪認被告確有
      過失，又被告並未舉證證明其對於防止損害之發生，已盡
      相當之注意，且被告之過失行為與系爭汽車所受損害間有
      相當因果關係，應對系爭汽車所受損害負侵權行為損害賠
      償責任，另原告既已依保險契約給付系爭汽車之修復費用
      ，自得依上開法律規定代位行使對被告之損害賠償請求權
      ，請求被告賠償上開修復系爭汽車之費用。而依上揭事證
      觀之，訴外人吳佾倢駕駛系爭汽車，於同向四車道路段，
      未注意車前狀況適採安全措施，就本件車禍亦具有過失，
      洵堪認定，惟並不因此解免被告過失之責。承上，依兩造
      對本件車禍發生之原因力及違反義務之程度觀之，被告應
      為本件車禍肇事之主因、訴外人吳佾倢則為肇事次因，兩
      造均不爭執（見本院卷第150頁），臺中市車輛行車事故
      鑑定委員會中市車鑑0000000000案鑑定意見書亦同此認定
      （見本院卷第133-136頁），是足堪採認。
（三）第按損害賠償祇應填補被害人實際損害，保險人代位被害
　　  人請求損害賠償時，依保險法第53條第1項規定，如其損
　　  害額超過或等於保險人已給付之賠償金額，固得就其賠償
　　  之範圍，代位請求賠償，如其損害額小於保險人已給付之
　　  賠償金額，則保險人所得代位請求者，即祇以該損害額為
　　  限(最高法院65年臺上字第2908號判例意旨、83年度臺上
　　  字第806號判決意旨參照)。再按損害賠償，除法律另有規
　　  定或契約另有訂定外，應以填補債權人所受損害及所失利
　　  益為限；基於同一原因事實受有損害並受有利益者，其請
　　  求之賠償金額，應扣除所受之利益，民法第216條第1項、
　　  第216條之1分別定有明文。而所謂所受損害，即現存財產
　　  因損害事實之發生而被減少(最高法院48年臺上字第1934 
　　  號判例要旨參照)。本件被告就本件事故之發生具有過失
　　  乙節，業如前述，揆諸前揭規定，其自應就系爭汽車因此
　　  所生之損害，負賠償責任。而查，原告主張系爭汽車受有
　　  損害，經送修後支出必要修復費用共48,117元之事實，固
　　  如前述。然查，原告既自承系爭汽車因本件事故受損之損
　　  害，應以上開修復費用扣除零件折舊之金額計算(見本院
　　  卷第117頁)，則其請求被告賠償之損害，自應扣除以新零
　　  件更換受損舊零件之折舊額。又按營利事業所得稅查核準
　　  則第95條第8項規定，固定資產提列折舊採用定率遞減法
　　  者，以一年為計算單位，其使用期間未滿一年者，按實際
　　  使用之月數相當於全年之比例計算之，不滿一月者，以一
　　  月計之方法計算。而依行政院所發布之固定資產耐用年數
　　  表及固定資產折舊率表，自用小客車之耐用年數為5年，
　　  依定率遞減法每年應折舊369/1000。查系爭汽車為105年1
　　  1月出廠，有行車執照影本在卷可稽（見本院卷第21頁）
　　  ，則該車迄至110年3月24日因本件事故受損時止，使用期
　　  間為4年5月，則原告請求之修理材料費用即零件費用17,6
　　  88元，依上開標準計算折舊後之餘額為2,373元（計算式
　　  詳附表），加上不應折舊之工資、烤漆，原告所得請求之
　　  修復費用合計32,802元。原告逾此範圍之請求並無理由，
　　  應予駁回。　　
（四）被告雖辯稱：系爭汽車修理之費用過鉅，並不合理等語（
      見本院卷第149頁），惟查：
    1.按當事人主張有利於己之事實者，就其事實有舉證之責任
      ；但法律別有規定，或依其情形顯失公平者，不在此限，
      民事訴訟法第277條定有明文。又按各當事人就其所主張
      有利於己之事實，均應負舉證之責，故一方已有適當之證
      明者，相對人欲否認其主張，即不得不更舉反證（最高法
      院19年上字第2345號民事判例要旨可參）。本件原告已提
      出卷附汎德臺中分公司復興服務中心中之估價單所載維修
      項目及支出費用發票為據（見本院卷第31-35頁），故應
      認其已盡舉證之責任，被告抗辯修理費用過高等語，依上
      開舉證責任分配之原則，應由被告負舉證之責，惟被告迄
      未提出任何證據以實其說，是難認被告上開所辯為有理由
      。
    2.且證人即汎德臺中分公司復興服務中心估價人員黃有良於
      本院審理中證述：「（問：你目前在哪邊任職？擔任什麼
      職位？）永業汽車股份有限公司汎德台中分公司擔任估價
      人員，從事這個行業六年了。」、「（問：你是否有針對
      系爭車輛進行過估價？提示本院卷第31頁估價單，是否是
      你製作的？）有，估價單是我製作的。」、「（問：依照
      你的經驗，當時系爭車輛受損的狀況是否均是同一次車禍
      所為？）看起來是同一次，因為基本上他的車身保險桿以
      及右前方的葉子板，還有右前輪弧傷痕看起來就是同一個
      方向，痕跡、顏色都一致。」、「（問：所以估價單上所
      載的維修項目就是當時你所看到系爭車輛因同次車禍事故
      所致受損的情況嗎？）是。」、「（問：如果只是兩車輕
      輕擦撞而已，為何系爭車輛的前保險桿會有受損？）前保
      險桿是刮損的痕跡，我是親眼看車子來作估價回答。」、
　　  「（問：只是刮損跟掉漆為什麼要修這麼貴？）基本上原
　　  廠進場做維修烤漆的動作，不像外廠做局部烤漆，也是按
　　  照前台灣的汎德原廠報價都是一樣的，我們是會做整片烤
　　  漆，就是一個固定的價格。」、「（問：提示卷58頁以下
　　  警方拍攝照片，是否與你剛剛所述保險桿受損不一樣？照
　　  片看起來只有掉漆？損傷沒有那麼嚴重？）基本上警方提
　　  供的照片和我現場看的車子的狀況以及保險公司拍的受損
　　  照，比對上是一樣的，沒有不同，與我剛剛所述的也一樣
　　  。」等語（見本院卷第148-149頁），足徵前開修理費用
　　  估價單所載系爭汽車維修之項目，確實均為本件車禍所致
　　  損壞之修復，核屬必要。
    3.本院復審酌系爭汽車實際維修項目，與道路交通事故談話
      紀錄表、補充資料表、現場照片所載之碰撞及受損位置均
      相符，估價單之記載金額與發票上所載數額亦均相合等節
      ，而益加確認系爭汽車所為上開維修項目及支出金額均屬
      因本件事故所致損害無訛，被告應給付原告前開維修支出
      之必要費用，當堪認定。況原告為保險業者，在商言商，
      如其承保之系爭汽車需為不必要之修復，其焉有可能同意
      ，而致增加其賠付金額之理？是認系爭汽車所為上揭維修
      項目及支出金額均屬因本件事故所致損害，具有修復必要
      性無誤，原告主張卷附估價單所示各維修項目與本件事故
      有關、且為必要等語，洵屬有據。被告既未能就其所辯提
      出證據證明，僅表示依照現場照片所示系爭汽車損傷沒有
      如此嚴重等語，相較於親自接觸、拆卸系爭汽車，且具有
      維修專業背景之證人黃有良所證，應認被告上述所辯，委
      無可採。承上，原告依上開規定，請求被告就系爭汽車之
      修復費用負賠償責任，當屬有據。
（五）然按損害之發生或擴大，被害人與有過失者，法院得減輕
      賠償金額或免除之，前二項之規定，於被害人之代理人或
      使用人與有過失者，準用之，民法第217條第1、3項定有
      明文。查本件車禍事故，被告及訴外人吳佾倢均具有過失
      等情，已敘述如前，而經本院參酌本件初步分析研判表、
      道路交通事故現場圖、道路交通事故調查報告表、談話紀
      錄表、交通事故補充資料表、現場照片等資料（見本院卷
      第43-59頁）後，審酌雙方過失之程度及對本件事故造成
      之影響大小，認被告就本件事故應負擔百分之70之過失責
      任，訴外人吳佾倢駕駛系爭汽車則應負擔百分之30之過失
      責任，始屬公允。訴外人吳佾倢既於本件車禍中與有過失
      ，原告自應與訴外人吳佾倢負相同之過失責任比例，原告
      亦為相同之主張（見本院卷第150頁）。基此，爰依前開
      規定，減輕被告之賠償金額為22,961元（32,802元×70%＝2
      2,961元）。
（六）另損害賠償祇應填補被害人實際損害，保險人代位被害人
      請求損害賠償時，依保險法第53條第1項規定，如其損害
      額超過或等於保險人已給付之賠償金額，固得就其賠償之
      範圍，代位請求賠償，如其損害額小於保險人已給付之賠
      償金額，則保險人所得代位請求者，應祇以該損害額為限
      （最高法院65年臺上字第2908號判例意旨參照）。查本件
      原告因承保之系爭汽車遭被告過失不法毀損，固已給付賠
      償金額48,117元予被保險人郭家鳳，然因郭家鳳就系爭汽
      車受損實際得向被告請求賠償之費用僅22,961元，揆諸上
      開說明，原告得代位請求被告賠償之金額，自亦僅以上開
      金額為限。
（七）末按給付無確定期限者，債務人於債權人得請求給付時，
      經其催告而未為給付，自受催告時起，負遲延責任；其經
      債權人起訴而送達訴狀，或依督促程序送達支付命令，或
      為其他相類之行為者，與催告有同一之效力；又遲延之債
      務，以支付金錢為標的者，債權人得請求依法定利率計算
      之遲延利息；但約定利率較高者，仍從其約定利率；應付
      利息之債務，其利率未經約定，亦無法律可據者，週年利
      率為百分之5，民法第229條第2項、第233條第1項及第203
      條分別定有明文。查原告對被告上開侵權行為損害賠償債
      權，核屬無確定期限之給付，自應經原告之催告而未為給
      付，被告始負遲延責任。準此，原告代位請求被告自起訴
      狀繕本送達之翌日即110年11月26日起（見本院卷第65頁
      ）至清償日止，按週年利率5%計付遲延利息，核無不合。
四、綜上所述，綜上所述，原告依民法第191條之2、第196條及
    保險法第53條第1項，訴請被告給付22,961元，及自110年11
    月26日起至清償日止，按週年利率5%計算之遲延利息，為有
    理由，應予准許。逾此範圍之請求，為無理由，應予駁回。
五、本件事證已臻明確，兩造其餘之攻擊防禦方法及所提證據，
    於判決結果不生影響，爰不一一論列，併此敘明。
六、本判決原告勝訴部分係依民事訴訟法第427條第1項規定適用
    簡易訴訟程序，所為被告敗訴之判決，依同法第389條第1項
    第3款規定，法院應依職權宣告假執行。
中　　華　　民　　國　　111 　年　　9 　　月　　22　　日
                  臺灣臺中地方法院臺中簡易庭
                                  法　官　林秉暉
以上為正本係照原本作成。
如不服本判決，應於送達後20日內，以判決違背法令為理由，向
本院提出上訴狀並表明上訴理由 (上訴理由應表明一、原判決所
違背之法令及其具體內容；二、依訴訟資料可認為原判決有違背
法令之具體事實)，如未表明，上訴於法不合，得逕予駁回，如
於本判決宣示後送達前提起上訴者，應於判決送達後20日內補提
上訴理由書（須附繕本）。如委任律師提起上訴者，應一併繳納
上訴審裁判費。
中　　華　　民　　國　　111 　年　　9 　　月　　22　　日
                                  書記官   巫惠穎
　　　　　　　　　　　　　　　　　
附表：
折舊時間           金額
第1年折舊值        17,688×0.369=6,527
第1年折舊後價值    17,688-6,527=11,161
第2年折舊值        11,161×0.369=4,118
第2年折舊後價值    11,161-4,118=7,043
第3年折舊值        7,043×0.369=2,599
第3年折舊後價值    7,043-2,599=4,444
第4年折舊值        4,444×0.369=1,640
第4年折舊後價值    4,444-1,640=2,804
第4年5月折舊值     2,804×0.369×(5/12)=431
第4年5月折舊後價值 2,804-431=2,373